【裁判字號】    91,訴,1806
【裁判日期】    920318
【裁判案由】    履行契約
【裁判全文】
臺灣板橋地方法院民事判決  九十一年度訴字第一八○六號
    原          告  癸○○
                              送達代收人  陳貴德律師
    訴 訟 代 理 人  陳貴德律師
    複  代  理  人  蕭銘毅律師
    被          告  丁○○○
                    庚○○
                    己○○
                    壬○○
                    辛○○
                    乙○○
                    丙○○
    共同訴訟代理人  藺超群律師
右當事人間請求履行契約事件，本院判決如左：
    主      文
被告應連帶給付原告新臺幣伍佰陸拾陸萬肆仟伍佰壹拾貳元，及自中華民國九十一年
四月二十四日起至清償日止按週年利率百分之五計算之利息。
訴訟費用由被告連帶負擔。
本判決於原告以新臺幣貳佰萬元為被告提供擔保後，得為假執行；被告於假執行程序
實施前以新臺幣伍佰陸拾陸萬肆仟伍佰壹拾貳元為原告提供擔保後，得免為假執行。
    事      實
甲、原告方面：
一、聲明：被告應連帶給付原告新臺幣（下同）五百六十六萬四千五百十二元，及自
          民國九十一年四月二十四日起至清償日止按年息百分之五計算之利息。並
          陳明原告願供擔保請准宣告假執行。
二、陳述：
  （一）原座落土城市○○○段大安寮小段一四八地號土地之原所有權人係被告之被
        繼承人林坤福，林坤福逝世後，由被告等人繼承。之後，因土城市○○路特
        二號道路工程拓寬，另自原一四八地號，分割出一四八─一地號，而由台北
        縣政府徵收並已核發徵收補償費。而上開徵收補償費按諸公告現值每平方公
        尺三萬二千元加計四成核算，總共補償費為二千六百三十四萬二千三百九十
        八元。前開一四八─一地號之土地，其上建物，門牌原為土城鄉○○街十六
        號之一，門牌整編改為土城市○○路○段一六○巷二號，而其座落基地三八
        ‧二五坪係原告向第三人購買並已交付占有使用。故林坤福於六十七年七月
        十七日切結：「：：：如本地號內  台端建築房屋乙棟參間佔地參拾捌坪貳
        伍，門牌號土城鄉永寧村十六鄰之一，今後  台端如欲分割過戶移轉登記時
        ，立切結書人應無條件蓋章給與移轉，但分割移轉手續費用概由  台端負責
        ，若政府開闢道路被徵收時，其地價及補償費等由  台端受領，但不得藉故
        刁難」。之後，丁○○○亦為相同之切結及承諾。茲上開土地既已被徵收，
        依上開切結書意旨，林坤福之繼承人及丁○○○自應將台北縣政府核發之補
        償費，屬原告之部分於渠等具領後轉交之。原告係分別於五十九年四月十四
        日向訴外人田傳銘購買座落目前門牌為土城市○○路○段一六○巷二號之房
        地，於七十五年八月三日向訴外人甲○○購買同上巷四號之房地，於七十五
        年十月八日向訴外人安如成購買同上巷六號之房地。是此，足資證明座落一
        四八─一地號之房地，業已由原告價購無誤。原告所有建物之座落基地三八
        ‧二五坪即為一二六‧四四平方公尺，按前開每平方公尺公告現值加計四成
        之徵收標準核算補償費應為五、六六四、五一二元。茲補償費既已由台北縣
        政府核發，被告自應依其承諾將應屬原告受領之補償費轉交，詎經原告催告
        後，仍再三推拖，嗣經由土城市公所調解委員會於九十一年四月廿三日調解
        ，被告猶無誠意支付，不得已爰根據上開切結意旨請求被告等給付五、六六
        四、五一二元，並自九十一年四月廿四日起至清償日止按年息百分之五核算
        之遲延利息。
  （二）對被告之抗辯，說明如后：
      (一)原證三、四號之切結書形式上真正：九十一年十一月十四日證人戊○證稱，
        「（切結書上是否你的簽名？提示原證三、四號）是我的筆跡沒錯」、「（
        六十七年與八十二年的切結書分別是林坤福、丁○○○的名義，何以由你處
        理？）因為我較常在外活動，所以就由我處理，孫子繼承時也不知道土地在
        那裏，孫子與媳婦對此事都不瞭解」、「（請問證人八十二年切結書寫丁○
        ○○等八人，後面何以只有一人簽名？）那時候還未辦好繼承，由媽媽丁○
        ○○一人代表，我有一子、一女，女兒早就嫁了，土地是我兒子買的，與我
        女兒無關，有五個孫子、二個孫女，加上媳婦共八人」（詳九十一年十一月
        十四日之訊問筆錄）。由此可知，原證三、四號，係由戊○本於家長之身分
        代理或代表林坤福及其繼承人所為管理家務之行為，其形式上當然真正。
      (二)原證三、四號之切結書，實質上亦真正：九十一年十月二十二日證人子○
        ○證稱，「（是否認識原告癸○○、戊○等人？）認識二、三十年了，有聽
        過戊○這個名字，但是要看人之後才知道，我是向一位地主買地，那時買的
        時候是農地，當初買賣時候有言明，也寫了一張書面作證明，我買的部分是
        空地，不包括上面已經蓋的房子，有蓋房子的部分已經賣給屋主癸○○，那
        部分不包括在買賣契約內」、「（請問證人轉賣予何人？）當時轉賣的時候
        也是照原來作法，買受人也寫了一張切結書給癸○○．．．」、「（提示原
        證三號切結書，有無看過？）當場買賣書寫時，我應該有看過，作廢戊○那
        幾個字應該是後來才加的」（詳九十一年十月二十二日言詞辯論筆錄）。證
        人子○○所說之買賣有不動產買賣契約書可稽。而其所述，有書面證明不包
        括已經蓋好房屋之土地，亦有切結書為憑。是此足證子○○所言，應屬事實
        ，確實可信。證人丑○○證稱，「（請問證人地放領之後有無繼續作曬穀
        場？）當初全部由邱隆成承領，除了曬穀場部分以外，另外有五百多坪田地
        部分由邱隆成轉賣給剛剛作證子○○，買賣時候邱隆成就已經講明曬穀場不
        在買賣契約內，那部分已經賣給別人，稅金也是買的人在繳納，田地部分後
        來再轉賣給戊○。」（詳九十一年十月二十二日之言詞辯論筆錄）。證人丑
        ○○所述系爭一四八土地全部由邱隆成承領，核與土地登記謄本記載相符，
        可證其所言非虛。證人戊○證稱：「這塊地以前是我兒子林坤福買的，當
        初有好幾個人來告知說這塊地要賣，原告也有來說過，：：：，我記得是一
        位住在蘆洲的王明潭先生牽線，：：：」；「（癸○○土地上面有房子你是
        否知道？）：：：，原來是說滴水為界，後來是說稅捐處測量才知道是三十
        八坪多」，「（當初為何會寫切結書？）是買了以後他才講上面有房子，我
        就相信他，因為是好朋友。」（詳九十一年十一月十四日訊問證人筆錄）。
        原證三、四號切結書所載買賣土城市○○○段大安寮小段一四八地號之土
        地，不包括該地號上建物壹棟三間之座落基地參拾捌坪貳伍，核與前開證人
        子○○所說：「有蓋房子的部已經賣給癸○○，那部分不包括在買賣契約」
        ，及證人丑○○所述：「曬穀場不在買賣契約內」，暨證人戊○所稱之：「
        參拾捌坪多」，相互符合。此外，  鈞院九十一年十一月十四日履勘時，上
        開地號上之建物門牌為土城市○○路○段一六○巷二、四、六號（詳勘驗筆
        錄），而上開門牌整編前確實為土城鄉永寧（村）十六號之一，亦與切結書
        所載房屋門牌及壹棟三間相符。再者，上開土地買賣當事人之一係子○○，
        亦與切結書所載一致。由上所陳，在在可證原證三、四號切結書之內容與事
        實相符，確屬真正，要無可疑。
      (三)原證三、四號所謂「房東癸○○等三人」之真意：系爭建物（即門牌中央
        路三段一六○巷二、四、六號）及其座落基地（一四八─一地號）產權讓與
        之經過：系爭建物之座落基地，原係由訴外人歐煜成、周紹祥、林開（蒙旋
        ），三方共同出資向原地主邱隆成價購，並於其上建築房屋乙棟三間，並各
        分配一間居住使用，此有渠等三人於四十九年間之立約證書可稽，嗣後林開
        （蒙旋）將其分配北側一間之產權（包括座落基地，下同）於五十年九月一
        日讓與安如成，五十一年八月三十一日歐煜成將其分配南側一間、前面一半
        之產權讓與張紹清，五十六年二月一日周紹祥將其分配中間一間之產權讓與
        第三人郭阿水，五十七年三月十五日張紹清，再將其產權讓與田傳銘，五十
        七年五月七日歐煜成將其分配一間、後半部之產權再讓與田傳銘，五十九年
        四月十四日田傳銘再將其臨南側房屋一間之產權讓與癸○○，七十五年八月
        三日甲○○向郭阿水價購中間房屋一間之產權讓與癸○○，七十五年十月八
        日安如成將其所有臨北側房屋一間之產權讓與癸○○。原證三號之切結書
        係於六十七年七月十七日書立，故當時所指之「房東癸○○等三人」，應係
        指癸○○、郭阿水（或甲○○）、安如成等三人。此與前開產權之讓與經過
        ，相互一致。之後，戊○於八十二年五月卅一日換約時，照錄原證三號之切
        結書內容，此由其內容除立切結書人不同外，餘均相同，即可證明。然當時
        癸○○已取得房屋一棟三間及其座落基地之全部產權。故本件原告根據切結
        書請求被告等人履行契約給付應得之補償費，即非無據。
      (四)被告等人應受原證三、四號切結書效力之拘束：證人戊○稱：「這塊地是我
        兒子林坤福買的」，且因其「（六十七年與八十二年的切結書分別是林坤福
        、丁○○○的名義何以由你處理？）較常在外活動，所以就由我處理」；「
        （請問證人八十二年切結書寫丁○○○等八人，後面何以只有一人簽名？）
        那時候還未辦好繼承，由媽媽丁○○○一人代表」（詳  鈞院九十一年十一
        月十四日訊問證人筆錄），再徵諸證人子○○證述其轉賣之對象「只知道是
        一位姓林的，不是擔任過鄉長，就是在農會做事，是地方紳士」（詳  鈞院
        九十一年十月二十二日言詞辯論筆錄，第三頁第一、二行），及林坤福、丁
        ○○○係其兒子、媳婦等事實，應可判斷戊○確係代理或代表林坤福、丁○
        ○○等八人書立切結書，其效力當然對林坤福及丁○○○等八人發生效力。
        此外，林坤福死亡後，其依原證三號應負擔之義務，依繼承之關係亦應由被
        告等人繼承。次按，家務由家長管理，而家長由親屬團體中推定之，無推定
        時以家中之最尊輩者為之，民法第一千一百二十五條本文及第一千一百二十
        四條前段，分別定有明文。參諸戊○係家中之長輩，且原系爭一四八地號土
        地之買賣係由其接洽及書立原證三、四號切結書等情，應可判明其以林坤福
        名義置產，及書立切結書，應屬對家產之管理、使用、收益、處分之行為，
        參諸上開民法第一千一百二十五條本文之規定，及院字第一○六九號：「家
        長管理家務如為家屬全體之利益，自得處分家產」，暨最高法院二十年上字
        第二Ｏ四號判例：「管理家務之人代理全家所負之債務，應由家屬全員負清
        償之責，債權人自得就其未分之全部家產請求執行，不容以自己非債務主體
        或家產應行分析為藉口，主張異議。」等意旨，被告等人亦應受原證三、四
        號切結書效力之拘束。
      (五)原告所提之書證均為真正：原證三、四號之切結書證人戊○已自承其書立
        ，足資證明真正。原證十號之不動產買賣契約書，證人子○○已到庭證述
        有買賣之事實，足證其真。原證二十號之讓渡書，甲○○自認其簽名真正
        ，足證其為真。原證十四、十六、十七、十八、二十一號之原本紙質泛黃
        ，筆跡、印文褪色，不可能臨訟杜撰。原證十五、十九號之原本紙質泛黃
        ，筆跡、印文褪色，且左下角各標示「51.6.5000」、「59.1.10」，亦可證
        該房屋立讓書確實分別割於五十一年八月卅一日、五十九年四月十四日間書
        立無誤，足證其真正。綜合立書人之自認及紙質之泛黃、筆跡及印泥之褪色
        ，暨部分紙張標示之年月，予以研判，應可證明原告所提書證之真正。
      (六)被告等人主張戊○書立切結書之行為，係屬無權代理，純屬狡辯：林坤福、
        丁○○○係戊○之子、媳，其餘被告則為其孫，且戊○曾任鄉長並自承在外
        活動，其對於書立切結書應負擔義務之行為，若無經本人授權，豈會為之？
        再者，系爭一四八地號土地之買賣，均係由證人戊○接洽辦理，此由其自承
        ：「：：：當初有好幾個人來告知說這塊地要賣，原告也有來說過，：：：
        ，我記得是一位住在蘆洲的王明潭先生牽線：：：」；「因為我較常在外活
        動，所以就由我處理，：：：」（詳  鈞院九十一年十一月十四日訊問證人
        筆錄），即可證明。故被告等人全盤否認戊○代理書立切結書之行為，實屬
        卸責之詞。遍觀戊○之證詞，對於價購系爭土地，並無「整筆而非依坪數計
        價」之陳述，不知被告所引何來？此外，戊○證稱買賣當時，並「沒有去現
        地看過」；「不知土地上有房子」（同上筆錄），核與常情不符。蓋：土地
        買賣係屬重要交易行為，莫不慎重，豈有不實地踏勘之理？故戊○上開所言
        ，純屬迴護之詞，不足採信。
      (七)被告抗辯原告提供之資料應為房屋之買賣與土地之權利無涉，實屬偏執：綜
        觀原證十四號之立約證書，及原證十一號之切結書，足資判明原地主邱隆盛
        已將原系爭一四八地號土地分割出三八‧二五坪賣予歐煜成、周紹祥、林開
        （及蒙施），並由歐、周、林等三人於其上建築一棟三間之房屋供渠等分配
        使用。嗣後，上開房地輾轉讓渡，其書面契約或載「房屋立讓書」，或載「
        立讓書」，或載「讓渡書」。然，由其內容相互以觀，讓渡之標的，應包括
        房屋及其座落基地之所有權。此由原證十四號係房、地之分配，而其第三條
        約定：「：：：倘有某方確因生活困難，環境所迫者，可將其本方使用之一
        間變賣，其餘二方不得干預，：：：」，可證房屋讓渡，當然包括座落基地
        。再者，原告受讓房屋一棟三間，其與前手田傳銘間之書面契約載明：「茲
        有田傳銘自建房屋，：：：，每份平均自有地權拾貳坪柒伍，經雙方同意讓
        給癸○○」。而甲○○、安如成之讓渡書均載明讓與之標的包括房、地，是
        此，均在在證明原告已受讓系爭一四八─一地號土地內之三八‧二五坪，洵
        堪認定。
三、證據：提出土地登記簿謄本、六十七年七月十七日切結書、八十二年五月三十一
          日切結書、臺北縣土城市調解委員會九十一年四月十二日九十一民調字第
          ○九○號通知、臺北縣政府九十一年八月一日北府地用字第○九一○四六
          九○四九號函、六十二年十月十六日不動產買賣契約書、六十二年十一月
          二十八日子○○切結書、舊土地登記簿謄本、戶籍謄本、四十九年歐煜成
          、周紹祥、林開、蒙旋立約證書、五十一年八月三十一日歐煜成房屋立讓
          書、五十六年二月一日郭阿水立讓書、五十七年三月十五日張紹清房屋立
          讓書、五十七年五月七日歐煜成立讓書、五十九年四月十四日田傳銘房屋
          立讓書、七十五年八月三日甲○○讓渡書、七十五年十月八日安如成讓渡
          書、等影本為證據，並聲請訊問證人丑○○、戊○、子○○、甲○○。
乙、被告方面：
一、聲明：請求駁回原告之訴及假執行之聲請；並陳明如受不利之判決，願供擔保請
          求免為假執行。
二、陳述：
  （一）被告對系爭切結書面係由戊○所作成並不爭執，此亦為原告所是認，故本非
        林坤福或被告等制作，已屬的論，故被告否認系爭文書係由林坤福及被告等
        制作並不不當，至戊○究有否代理權限，顯非無疑：
      (一)系爭土地為林坤福所價購業經證人戊○供陳在卷，並非原告所主張之家產且
        據證人所稱其較常在外活動故由其處理，惟依照一般交易常情，買賣行為之
        授權應限於買賣契約之履約，應非包括與第三人間之其他法律關係之授權，
        故戊○雖為林坤福之父，惟當時林坤福業已四十歲左右（民國二十七年生）
        ，其簽立切結書之行為仍應屬無權代理，應非得以之對抗被告等。
      (二)被告等未授權予戊○業經證人自承無訛。
      (三)系爭土地係於六十七年四月間價購而切結書係於買賣成立二、三個月後六十
        七年七月十七日始行書立且戊○證稱於買賣當時係整筆土地計價非依坪數計
        算，於買賣當時並不知有佔用之事實，亦可明證授權範圍不包括書立切結書
        ，殆無可疑。
  （二）證人子○○、丑○○之證詞，顯有疑義：丑○○部份：證人所言係聽聞蓋房
        子之人所言，係傳聞證據，不具證據能力，且其亦明白表示渠並不知有切結
        書及交易實情，故其證言就本件應無直接之證明力。子○○部份：證人表示
        系爭林坤福之切結書係於買賣當時即已言明且書立，非惟與證人戊○所供不
        相符合，且與切結書所載日期亦不符合，其證言是否可採，顯有可疑。
  （三）本件原告係主張土地之補償費，惟其所提供之來源資料是否真正已大有可疑
        ，且縱為真正，亦應為房屋之買賣與土地之權利無涉：
      (一)原證十四林開、蒙旋讓予安如成明載「私有房屋」。
      (二)原證十五歐煜成轉讓予張紹清明載「房屋立讓書」，且內容均未提及土地。
      (三)原證十六周紹祥與郭阿水之立讓書明載「茲有周紹祥自建之房屋壹間．．．
        」亦未言及土地。
      (四)原證十七張紹清轉讓予田傳銘明載「房屋立讓書」，且內容與土地無關。
      (五)原證二十雖載「房地」，惟係自郭阿水處受讓，郭阿水僅受讓房屋，甲○○
        自無受讓土地之可能。
      (六)原證二十一雖載「房地」，惟安如成僅受讓房屋，原告自無受讓土地之可能
        。
      (七)原證二十甲○○亦明白表示，並無該等事實，渠僅係向郭阿水承租房屋，何
        來讓渡之權利？
      (八)苟原告於七十五年間業己受讓三間房屋，因何於八十二年五月三十一日原證
        四切結書猶仍記載癸○○等三人？
丙、本院依聲請至坐落台北縣土城市○○○段大安寮小段一四八之一地號土地履勘，
    並囑託臺北縣板橋地政事務所派員指界。
    理      由
一、本件原告主張坐落台北縣土城市○○○段大安寮小段第一四八之一地號土地，係
    於九十年十月四日由同地段第一四八地號土地經地政機關逕為分割而來，土地面
    積五百八十八平方公尺，並已因「北二高改善修正計畫台三線中央路、大安路與
    土城交流道聯絡間相關改善工程（原工程名稱為土城市○○路特二號道路工程）
    」由臺北縣政府公告徵收，該筆土地徵收補償費金額共計二千六百三十四萬二千
    三百九十八元等事實，為被告所不爭執，並有原告提出之土地登記簿謄本、臺北
    縣政府九十一年八月一日北府地用字第○九一○四六九○四九號函影本在卷可稽
    ，自堪信原告此部分主張為真實。
二、原告復主張坐落前開一四八之一土地上之房屋三棟及所坐落之基地三十八點二五
    坪為其向訴外人田傳銘、甲○○、安如成所購得，依原土地所有權人林坤福及其
    繼承人丁○○○之承諾，應於土地遭政府徵收時，將地價及補償費等交由原告受
    領等情，並提出林坤福、丁○○○之切結書與房屋讓渡書等影本為證據，但為被
    告所否認，並抗辯稱戊○乃無權代理，且否認原告所提出之讓渡書之真正，且依
    照原告所提讓渡書等，僅為房屋讓渡而已等語。經查，本件原告提出之分別於六
    十七年七月十七日由林坤福具名及林坤福死亡後於八十二年五月三十一日由林坤
    福之配偶丁○○○具名等二件切結書，被告並不爭執其真正，並經證人即林坤福
    之父戊○確認為其代林坤福、丁○○○所簽署而成者，則關於原告所提出之上開
    二件切結書自應認為真正；原告又主張前開大安寮小段第一四八之一地號土地內
    三十八點二五坪之土地乃原告自訴外人田傳銘、甲○○、安如成等人處購得，且
    經林坤福、丁○○○二人先後承諾如原告等欲分割過戶移轉，林坤福、丁○○○
    應無條件蓋章給與移轉，如政府徵收時，地價及補償費則由原告等領受等情，則
    為被告所否認，關於林坤福買受系爭分割前大安寮小段第一四八地號土地之經過
    ，依據證人子○○所述情節，該土地乃由邱隆成售予子○○，再由子○○售予戊
    ○，而於買賣土地之時，買賣雙方尚且約定由買受人簽立切結書，確認雙方買賣
    之標的之登記雖依地政機關登記面積為準，然實際上並不包含該土地上已經建築
    房屋但因田地受法令限制而無法分割之面積三十八點二五坪部分，此有子○○與
    邱隆成於六十二年十月十六日簽訂之不動產買賣契約及子○○於六十二年十一月
    二十八日簽立之切結書影本各一件在卷可參，足見於六十二年十月間前述分割前
    大安寮小段第一四八地號土地業已存在目前由原告使用中之房屋，且原地主即土
    地出賣人邱隆成義理清明，對於已經出賣予他人之部分土地不圖重複出售牟利，
    且為保障買受該部分房屋建築基地但因田地無法分割而無法移轉該部分土地之買
    受人權益，並要求土地之買受人簽立切結書以為明確認知該事實之存在及承諾日
    後移轉權利之明確證據，而嗣後子○○出售前述分割前大安寮小段第一四八地號
    土地之時，亦仿邱隆成之作法，要求買受人簽立切結書以為已經向邱隆成買受該
    建築房屋之基地而雖為登記移轉範圍但實際上並非買賣標的之人權益之證明文件
    ，而據證人子○○所稱，買受前述分割前大安寮小段第一四八地號土地之人乃一
    位林姓地方士紳，曾經擔任過鄉長或在農會做事，而林坤福之父戊○曾經擔任改
    制前台北縣土城鄉之鄉長五任，乃屬地方知名人士，雖實際移轉登記之買受人名
    義為戊○之子林坤福，然以前述分割前大安寮小段第一四八地號土地為農地，其
    買賣於當時受有買受人應有自耕能力之法令限制，故實際買賣契約當事人與出名
    為受指定移轉人並不一致之情形事屬常見，且參酌於六十七年七月十七日、八十
    二年五月三十一日分別由林坤福、丁○○○具名之切結書均由戊○主導簽訂，可
    見實際上向子○○買受前述分割前大安寮小段第一四八地號土地者為戊○，林坤
    福不過為戊○買受前開土地之受指定移轉登記名義人而已，從而，戊○既為前述
    分割前大安寮小段第一四八地號土地之實際權利人，則由其依據出賣人子○○所
    述簽署切結書之事實，即屬事理之當然而無可否認，戊○所為自無所謂無權處分
    之問題，被告此部分抗辯自無可採，而關於土地買賣事關重大，縱使戊○自恃家
    產龐大，對於財產細節不加深究，買入土地亦無須前往現地查看，然前後兩次由
    其主持簽立切結書，倘非原出賣人子○○有明確告知，戊○何致於為此行為，何
    況在該切結書上尚有記載將土地權利無條件分割予他人或將應領補償費交予他人
    領受之承諾，自屬於身為地方名望士紳雍容大度之舉止，而六十七年七月十七日
    由林坤福具名之切結書尚且為證人子○○所曾目睹，其真正自無須置疑，從而戊
    ○於本院於履勘完畢未經事先通知即逕前往其所在之土城市神農宮訊問時所稱買
    了以後才講上面有房子等語，其目前所述違背其之前自為之行為，其此部分證詞
    自屬不足採信，則前述戊○以實際權利人為登記名義人林坤福所為之承諾，自對
    於林坤福之繼承人發生效力，原告主張被告等為林坤福之繼承人，應繼承林坤福
    對原告之義務，自屬可採；至於丁○○○僅為林坤福之繼承人之一，戊○以其名
    義簽署八十二年五月三十一日之切結書，因丁○○○不識字，故一切由戊○處理
    ，且如前所述，戊○自己為土地之真正權利人，對於土地權利於主觀上自然有可
    以全權作主而無須徵得登記名義人同意之認識，然因僅有丁○○○一人具名於該
    切結書上，自並不當然對除丁○○○以外之林坤福之其餘繼承人發生效力，然對
    於原告得對被告等請求給付之金額則無影響，附此敘明。另原告主張其業已分別
    自訴外人田傳銘、甲○○、安如成等前手買受系爭房屋，並據其提出讓渡書等影
    本為證據，雖證人甲○○到庭陳稱伊僅係向郭阿水承租房屋使用，卻不記得租金
    若干，但承認曾簽署讓渡書並自原告處取得三萬元等事實，參照讓渡書之內容，
    倘甲○○並非將房屋出賣予原告，理應讓與承租權，而非記載「永久使用為業」
    等字樣，則證人甲○○此部分應不可採取，則原告主張其為分割前大安寮小段第
    一四八地號土地上三棟房屋及坐落基地之權利人之事實，當屬可採。
三、原告前所買受之坐落於分割前大安寮小段第一四八地號土地賜經分割增編大安寮
    小段第一四八之一地號，而原告所買受之部分則坐落於增編後而列入徵收範圍之
    大安寮小段第一四八之一地號土地範圍內一節，經本院囑託臺北縣板橋地政事務
    所派員指界確認無誤，有勘驗筆錄可參，則原告此部分主張自屬可採；而大安寮
    小段第一四八之一地號土地登記面積為五百八十八平方公尺，每平方公尺公告現
    值為三萬二千元，此有土地登記簿謄本在卷可稽，依據臺北縣政府九十一年八月
    一日北府地用字第○九一○四六九○四九號函所示，該大安寮小段第一四八之一
    地號土地之土地徵收補償費金額合計共二千六百三十四萬二千三百九十八元，平
    均每平方公尺之徵收補償費應為四萬四千八百元（元以下四捨五入，以下同），
    而原告對該大安寮小段第一四八之一地號土地擁有面積三十八點二五坪之權利，
    折合一百二十六點四四平方公尺（計算至小數點後二位），從而依據前述由林坤
    福具名之切結書所載，於土地遭政府徵收時，原告所得領受之土地補償費應為五
    百六十六萬四千五百十二元，原告此部分請求自屬有理由，應予准許。又按給付
    無確定期限者，債務人於債權人得請求給付時，經其催告而未為給付，自受催告
    時起，負遲延責任。其經債權人起訴而送達訴狀，或依督促程序送達支付命令，
    或為其他相類之行為者，與催告有同一之效力；又按遲延之債務，以支付金錢為
    標的者，債權人得請求依法定利率計算之遲延利息。但約定利率較高者，仍從其
    約定利率；民法第二百二十九條第二項、第二百三十三條第一項分別定有明文，
    本件原告前曾聲請臺北縣土城市調解委員會調解，經該會指定於九十一年四月二
    十三日上午九時在土城市公所四樓調解會會議室進行調解，此有臺北縣土城市調
    解委員會九十一年四月十二日九十一民字第○九○號通知影本可參，則可見在該
    調解委員會進行調解之前，原告已經為給付之請求，原告請求被告應自土城市調
    解委員會指定之調解日期之翌日即九十一年四月二十四日按法定利率年息百分之
    五給付利息，亦屬有理由，應併予准許。
四、假執行之宣告：兩造均陳明願預供擔保聲請宣告假執行或免為假執行，經核均無
    不合，爰分別酌定相當金額俱准許之。
五、本件事證已臻明確，兩造其餘主張及攻擊防禦方法與證據，經本院斟酌後，與本
    件判決結果已不生影響，故不一一論列，附此敘明。
六、結論：本件原告之訴為有理由，依民事訴訟法第八十五條第二項、第三百九十條
    第二項、第三百九十二條，判決如主文。
中      華      民      國    九十二    年      三      月     十八     日
                                臺灣板橋地方法院民事第一庭
~B法      官  許  瑞  東
右正本證明與原本無異。
如不服本判決，應於判決送達後廿日內，向本院提出上訴狀。
中      華      民      國    九十二    年      三      月     十八     日
~B法院書記官  陳  淑  芳


司法院資訊處製作；財團法人民間司法改革基金會備份。
